臺灣桃園地方法院刑事判決　　　　　　　　96年度易字第77號
公　訴　人　臺灣桃園地方法院檢察署檢察官
被　　　告　甲○○
上列被告因侵占案件，經檢察官提起公訴（95年度偵緝字第1383
號），被告於本院準備程序進行中，就被訴事實為有罪之陳述，
經本院告知簡式審判程序意旨，並聽取公訴人及被告之意見後，
本院合議庭裁定由受命法官獨任依簡式審判程序審理，並判決如
下：
    主  文
甲○○意圖為自己不法之所有，而侵占對於業務上所持有之物，
處有期徒刑捌月，緩刑參年。
    事  實
一、甲○○自民國93年3 月1 日起，受僱於水蓮公寓大廈管理維
    護股份有限公司（下稱水蓮公司），並派駐在桃園縣桃園市
    ○○街594 號之「桃園百川雲頂社區」（下稱百川雲頂社區
    ）擔任社區總幹事，負責社區行政財務管理等相關工作，為
    從事業務之人。詎甲○○為清償遭地下錢莊追討之債務，竟
    意圖為自己不法之所有，於93年8 月31日14時47分許，在桃
    園縣桃園市慶豐商業銀行莊敬分行，為替百川雲頂社區辦理
    將活期存款帳戶款項轉成定期存款，而自百川雲頂社區管理
    委員會所開設之慶豐商業銀行北桃園分行00000000000000號
    帳戶內，提領現金新台幣（下同）50萬元（下稱系爭款項）
    後，乃變易持有為所有之意思，將系爭款項侵占入己，供己
    花用。嗣於93年11月30日，因辦理社區總幹事更換交接，為
    百川雲頂社區管理委員會發現上情，經水蓮公司同意代為償
    還系爭款項予百川雲頂社區管理委員會後，甲○○即簽立清
    償切結書1 紙，允諾於93年12月1 日下午6 時前，以現金或
    現金票1 次清償系爭款項，復簽發發票人為甲○○、到期日
    93 年12 月1 日、票據號碼0000000 號、票面金額50萬元之
    本票1 紙（下稱系爭本票）以為擔保，交付予水蓮公司，惟
    屆期經水蓮公司追償未果，甲○○乃不知去向。
二、案經水蓮公司告訴暨桃園縣政府警察局桃園分局報告臺灣桃
    園地方法院檢察署檢察官偵查起訴。
    理  由
一、程序部分：本件被告甲○○所犯係死刑、無期徒刑或最輕本
    刑為三年以上有期徒刑以外之罪，亦非屬臺灣高等法院管轄
    第一審之案件，其於準備程序中就被訴事實為有罪之陳述，
    經本院告知簡式審判程序之旨，並聽取當事人意見後，經本
    院合議庭依刑事訴訟法第273 條之1 第1 項規定裁定由受命
    法官獨任進行簡式審判程序，合先敘明。
二、訊據被告甲○○對於上揭事實坦白承認，並核與告訴人水蓮
    公司之告訴代理人王冠登、林志明分別於警詢、偵查中所指
    述之情節相符，此外，復有服務保證書、清償切結書、系爭
    本票及慶豐商業銀行北桃園分行以95年11月28日（95）慶銀
    北桃字第490 號函送之百川雲頂社區管理委員會0000000000
    0000號帳戶之歷史交易明細表各1 份附卷可稽，是認被告上
    開任意性自白核與事實相符，堪以採取。本件事證明確，被
    告上揭犯行足可認定，應依法論科。
三、被告行為後，刑法業於94年2 月2 日修正公布，95年7月1日
    起施行，其中第56條關於連續犯之規定已刪除，並修正第2
    條、第28條、第33條、第38條、第41條、第42條、第55條及
    第74條等規定。按行為後法律有變更者，適用行為時之法律
    ，但行為後之法律有利於行為人者，適用最有利於行為人之
    法律，修正後刑法第2 條第1 項定有明文。此條規定係規範
    行為後法律變更所生新舊法律比較適用之準據法，本身尚無
    新舊法比較之問題，於新法施行後，應一律適用新法第2 條
    第1 項之規定，為「從舊從輕」之比較，先予敘明。經查，
    刑法第336 條第2 項之業務侵占罪，法定刑原為6 月以上5
    年以下有期徒刑，得併科銀元3 千元以下罰金，且自24年7
    月1 日施行後即未再修正，惟就罰金刑部分，依增訂之刑法
    施行法第1 之1 條規定：「中華民國九十四年一月七日刑法
    修正施行後，刑法分則編所定罰金之貨幣單位為新臺幣。九
    十四年一月七日刑法修正時，刑法分則編未修正之條文定有
    罰金者，自九十四年一月七日刑法修正施行後，就其所定數
    額提高為三十倍。但七十二年六月二十六日至九十四年一月
    七日新增或修正之條文，就其所定數額提高為三倍。」及修
    正之刑法第33條第5 款規定：「主刑之種類如下：‥‥‥五
    、罰金：新臺幣一千元以上，以百元計算之」等規定，則修
    正後刑法第336 條第2 項業務侵占罪所得併科之罰金刑最高
    為新臺幣9 萬元，最低為新臺幣1 千元，然依修正前之刑罰
    法律即罰金罰鍰提高標準條例第1 條前段規定之提高10倍及
    刑法第33條第5 款規定之罰金最低額銀元1 元計算，業務侵
    占罪之罰金刑最高為銀元3 萬元，最低額為銀元1 元，折算
    為新臺幣後，修正前後刑法第336 條第2 項業務侵占罪罰金
    刑部分最高額雖同為新臺幣9 萬元，然修正前刑法第336 條
    第2 項業務侵占罪之罰金刑最低額僅為新臺幣3 元，遠低於
    修正後刑法第336 條第2 項業務侵占罪罰金刑最低額新臺幣
    1 千元，比較修正前、後之刑罰法律，就罰金刑最低額部分
    ，自以修正前之法律較有利於被告，則應依修正後刑法第2
    條第1項 前段規定，適用行為時（即修正前）之法律。
四、核被告甲○○所為，係犯行為時刑法第336 條第2 項之業務
    侵占罪。爰審酌被告為圖不法所有，竟為本件業務侵占犯行
    ，顯有虧職守，損及雇主之權益，所為非是，及其犯罪之動
    機、目的、手段、所生損害，惟念其並無任何前科紀錄，有
    刑案資料查註紀錄表、臺灣高等法院被告前案紀錄表各1 份
    在卷可參，素行尚稱良好，及其犯後坦承犯行之態度等一切
    情狀，量處如主文所示之刑。末查，被告行為後，刑法關於
    緩刑宣告之要件，亦經修正公布施行，而緩刑之宣告應適用
    修正後刑法第74條之規定。被告未曾因故意犯罪受有期徒刑
    以上刑之宣告，此有上開刑案資料查註紀錄表及被告前科紀
    錄表在卷可按，其因一時失慮，偶罹刑典，經此偵查及審判
    程序後，當知所警惕，而信無再犯之虞，且被告現業與告訴
    人達成和解，而告訴人願意原諒被告，給被告1 次機會等情
    ，亦據告訴代理人林富吉於本院審理中陳明在卷（見本院96
    年3 月13日審判筆錄），並有和解契約書1 份在卷足憑，是
    認對被告所宣告之刑以暫不執行為適當，依刑法第74條第1
    項第1 款規定，併予宣告緩刑3 年，以啟自新。
據上論斷，應依刑事訴訟法第273 條之1 第1 項、第299 條第1
項前段，修正後刑法第2 條第1 項前段、第74條第1 項第1 款，
行為時刑法第336 條第2 項，刑法施行法第1 條之1 第1 項、第
2 項前段，判決如主文。
本案經檢察官鄭東峰到庭執行職務。
中　　華　　民　　國　　96　　年　　3 　　月　　27　　日
                            刑事第十二庭法  官  王美玲
以上正本證明與原本無異。
如不服本判決，應於判決送達後10日內向本院提出上訴狀 (應附
繕本)， 上訴於臺灣高等法院。
                                        書記官  吳玉蘭
中　　華　　民　　國　　96　　年　　3 　　月　　27　　日
附錄本案論罪科刑法條：
（行為時）刑法第336條第2項
對於業務上所持有之物，犯前條第一項之罪者，處六月以上五年
以下有期徒刑，得併科三千元以下罰金。
